臺灣高等法院刑事判決
111年度上訴字第407號
上  訴  人  
即  被  告  田鸞相


指定辯護人  邱瓊儀律師(義務辯護)
上列上訴人即被告因違反毒品危害防制條例案件，不服臺灣新竹
地方法院110年度訴字第611號，中華民國110年11月30日第一審
判決（起訴案號：臺灣新竹地方檢察署110年度偵字第9169號、1
10年度偵字第9170號及移送併辦110年度偵字第11717號），提起
上訴，本院判決如下：
    主  文
上訴駁回。
    事實及理由
一、本案經本院審理結果，認第一審以上訴人即被告田鸞相犯毒
    品危害防制條例第4條第2項販賣第二級毒品罪（共7罪）及
    同條例第8條第1項轉讓第一級毒品罪（共1罪），就販賣毒
    品第二級毒品部分，係屬累犯，分別量處有期徒刑3年7月（
    共3次）、有期徒刑4年（共1次）、有期徒刑3年10月（共1
    次）、有期徒刑3年8月（共2次）及轉讓毒品部分，係屬累
    犯，量處有期徒刑7月（共1次），定其應執行有期徒刑5年6
    月，並說明扣案門號0000000000號SIM卡暨手機、電子磅秤1
    台、毒品分裝袋1袋及未扣案之犯罪所得新臺幣3萬元均沒收
    ，核其認事用法及量刑均無不當，應予維持，其餘均引用第
    一審判決書記載之事實、證據及理由（如附件）。
二、被告上訴意旨略以:被告有供出毒品係向周國濱所購買，並
    且全部認罪，應依毒品危害防制條例第17條第1項及第2項之
    規定，減輕其刑等語。
三、經查:
　㈠被告雖於上訴理由狀及本院準備程序時，否認有跟廖國炫交
    易毒品，然經本院再次向被告確認，依據毒品危害防制條例
    第17條第2項之規定，自白減輕其刑之適用，需於歷次審判
    中均有自白，方得適用，就原審有適用毒品危害防制條例第
    17條第2項之規定，予以減輕其刑，被告就此部分是否瞭解
    ，爰經被告與辯護人充分討論後，表示被告願坦承犯行，且
    就本案犯罪事實部分，全部均不爭執，合先敘明。
　㈡關於毒品危害防制條例第17條第1項部分：
　　按「犯第4條至第8條、第10條或第11條之罪，供出毒品來源
    ，因而查獲其他正犯或共犯者，減輕或免除其刑」，毒品危
    害防制條例第17條第1項定有明文。而所謂「供出毒品來源
    ，因而查獲」，係指具體提供毒品來源之資訊，使調查或偵
    查犯罪之機關或公務員知悉而對之發動調查或偵查，並據以
    破獲者而言，必以被告所稱供應自己毒品之人與嗣後查獲之
    其他正犯或共犯所犯之罪間具有關聯性，始稱充足。經查，
    被告於警詢、偵查時固有提及「是在110年7月中旬，周國濱
    來我家我當場以新台幣2500元跟他購買04公克的海洛因」、
    「海洛因是跟周國濱拿的」等語（110偵字9169號卷第9、92
    頁），而經本院函詢新竹市警察局第二分局，有無因被告陳
    述而查獲毒品上游乙節，該局以新竹市警察局第二分局111
    年3月17日竹市警二分偵字第1110007907號函附之職務報告
    回覆本院:「被告田鸞相於調查筆錄中供出毒品係向『周國濱
    』之男子所購得部分，本分局偵查隊佐警報請臺灣苗栗地方
    檢察署陽股檢察官指揮偵辦，於民國110年11月9日15時30分
    在苗栗縣○○市○○街00巷00號，查獲嫌疑人周國濱涉嫌毒品危
    害防制條例案，有關周嫌涉嫌販毒案件，本分局另於111年1
    月26日以竹市警二分偵字第1110001201號刑事案件報告書移
    送苗栗地方檢察署偵辦。」等語，嗣經本院函詢臺灣苗栗地
    方檢察署，是否因被告田鸞相之供述，警方始因而啟動本案
    之調查並至周國濱住處搜索，該署以臺灣苗栗地方檢察署11
    1年4月29日苗檢松陽111偵1613字第1119010490號函回覆本
    院：「本署周國濱毒品危害防制條例案，警方確實係因田鸞
    相之供述，而啟動調查並至該員住處搜索」，然針對周國濱
    販賣海洛因予田鸞相之毒品案件，經臺灣苗栗地方檢察署檢
    察官偵辦後，認「被告曾於上開時、地販售海洛因予田鸞相
    之情，固據證人田鸞相於警詢中指認，惟證人田鸞相於本署
    偵查中改稱：伊沒有跟被告買過海洛因，海洛因是在龍潭跟
    別人買的，伊警詢時在提藥，忘記了等語。是以證人田鸞相
    於警詢、偵查中所為證述前後不一致，存有瑕疵及可疑之處
    ，尚難遽予採信。」，並於111年3月31日就周國濱涉嫌販賣
    毒品部分為不起訴處分，此有該署110年度偵字第7536號、1
    11年度偵字第1613號不起訴處分書在卷足憑（本院卷第235
    頁至第236頁），是綜合上情以觀，被告確曾告知警方其毒
    品之來源為周國濱，且警方亦確實因被告之供述而開啟調查
    ，然因被告於該案警詢、偵查中所為之證述前後不一致，已
    經臺灣苗栗地方檢察署檢察官作成不起訴處分，業如前述，
    是認顯無因被告之供述因而查獲毒品上游之事證，自與毒品
    危害防制條例第17條第1項減刑之要件有間，而無該條項之
    適用甚明。被告以前詞提起上訴，顯無理由，應予駁回。
　㈢關於毒品危害防制條例第17條第2項部分：　
　　按犯第4條至第8條之罪於偵查及審判中均自白者，減輕其刑
    ，毒品危害防制條例第17條第2項定有明文，其本旨係為鼓
    勵是類犯罪行為人自白、悔過，並期訴訟經濟、節約司法資
    源而設。一般而言，固須於偵查及審判中皆行自白，始有適
    用，缺一不可，但所謂「自白」，係指被告承認自己全部或
    主要犯罪事實之謂，其承認犯罪事實之方式，不以出於主動
    為必要，即或經由偵、審機關之推究訊問而被動承認，亦屬
    自白（最高法院100年度台上字第3692號判決意旨參照），
    經查，原審已就被告所犯事實欄一㈠至㈢之犯行審酌被告迭於
    偵查及原審訊問、準備、審理中自白全數犯行不諱，均依毒
    品危害防制條例第17條第2項之規定減輕其刑，職此，原審
    既已依毒品危害防制條例第17條第2項之規定，就被告所犯
    販賣第二級毒品及轉讓第一級毒品之犯行，予以酌減其刑，
    辯護人復再主張依毒品危害防制條例第17條第2項減刑云云
    ，即無理由，應予駁回。　　
四、綜上所述，本件被告上訴為無理由，應予駁回。
據上論斷，應依刑事訴訟法第368條、第373條，判決如主文。
本案經檢察官翁旭輝提起公訴，檢察官李叔芬到庭執行職務。
中　　華　　民　　國　　111 　年　　8 　　月　　25　　日
                  刑事第四庭    審判長法　官  陳筱珮
                                      法　官  羅郁婷
                                      法　官  柯姿佐
以上正本證明與原本無異。
如不服本判決，應於收受送達後20日內向本院提出上訴書狀，其
未敘述上訴之理由者並得於提起上訴後20日內向本院補提理由書
（均須按他造當事人之人數附繕本）「切勿逕送上級法院」。
                                      書記官  蔡硃燕
中　　華　　民　　國　　111 　年　　8 　　月　　29　　日
附錄：本案論罪科刑法條全文
毒品危害防制條例第4條
製造、運輸、販賣第一級毒品者，處死刑或無期徒刑；處無期徒
刑者，得併科新臺幣三千萬元以下罰金。
製造、運輸、販賣第二級毒品者，處無期徒刑或十年以上有期徒
刑，得併科新臺幣一千五百萬元以下罰金。
製造、運輸、販賣第三級毒品者，處七年以上有期徒刑，得併科
新臺幣一千萬元以下罰金。
製造、運輸、販賣第四級毒品者，處五年以上十二年以下有期徒
刑，得併科新臺幣五百萬元以下罰金。
製造、運輸、販賣專供製造或施用毒品之器具者，處一年以上七
年以下有期徒刑，得併科新臺幣一百五十萬元以下罰金。
前五項之未遂犯罰之。
毒品危害防制條例第8條
轉讓第一級毒品者，處一年以上七年以下有期徒刑，得併科新臺
幣一百萬元以下罰金。
轉讓第二級毒品者，處六月以上五年以下有期徒刑，得併科新臺
幣七十萬元以下罰金。
轉讓第三級毒品者，處三年以下有期徒刑，得併科新臺幣三十萬
元以下罰金。
轉讓第四級毒品者，處一年以下有期徒刑，得併科新臺幣十萬元
以下罰金。
前四項之未遂犯罰之。
轉讓毒品達一定數量者，加重其刑至二分之一，其標準由行政院
定之。